臺灣新竹地方法院民事判決　　　　　　　　　　　　　九十三年度訴字第四四四號
　　原　　　告　丁○○
　　原　　　告　丙○○
　　上二人共同
　　訴訟代理人　葉文博律師
　　被　　　告　甲○○
　　被　　　告　福永企業股份有限公司新竹分公司
　　法定代理人　己○○
上列當事人間請求損害賠償事件，本院於民國94年6月6日辯論終
結，判決如下：
    主      文
被告甲○○應給付原告丁○○新台幣參萬元，並自民國九十三年
九月十八日起至清償日止，按年息百分之五計算之利息。
被告福永企業股份有限公司新竹分公司應給付原告丁○○新台幣
陸萬元，並自民國九十三年十月三日起至清償日止，按年息百分
之五計算之利息。
原告其餘之訴駁回。
訴訟費用由被告甲○○負擔八十分之三，被告福永企業股份有限
公司新竹分公司負擔八十分之六，餘由原告負擔。
本判決原告勝訴部分，得假執行。但被告福永企業股份有限公司
新竹分公司如以新台幣陸萬元為原告預供擔保，得免為假執行。
原告其餘假執行之聲請駁回。
    事實及理由
一、原告主張：
（一）原告二人於民國93年7 月10日偕同家人至新竹地區遊玩，
      當晚即於被告福永企業股份有限公司新竹分公司（下稱福
      永公司）所經營之福華大飯店住宿，約莫晚間8 時許，原
      告二人偕同前往使用被告飯店14樓內所設之女子三溫暖設
      施，直至晚間9時10分許，原告丁○○未著任何衣物於上
      開設施內之梳妝台前塗抹精油之際，被告甲○○竟上半身
      赤裸，下半身僅著泳褲突然進入上開設施內，並端詳原告
      丁○○一絲不掛之身體，原告丁○○驚慌之下，立即抓起
      毛巾遮蔽身體，一方面怒斥被告甲○○怎可進入該女子專
      用場所，另方面向尚在裡面使用三溫暖設施之原告丙○○
      呼救，並表示有男生跑進來女子三溫暖等語，被告甲○○
      見狀自行離去。嗣原告丙○○打電話請被告飯店之女服務
      員前來處理，當原告二人向女服務員描述上開狀況之際，
      此時被告甲○○再次進入上開處所並東張西望，惟該女服
      務員卻未積極阻止其進入，致原告二人再度驚慌失措地以
      毛巾遮蔽身體，而此時該設施內之其他女性亦因被告甲○○之上開行為而紛紛走避並以衣物遮掩身體，惟被告甲○○毫無羞愧之意，仍持續停留於上開設施內，直至一名在
      內使用該設施之中年婦人怒斥並將其推出入口處後，被告
      甲○○方離去。事後，被告福永公司之飯店管理人員雖立
      即向原告二人口頭致歉，惟僅表示該事件係歸責於被告甲○○之行為不當所致，與飯店並無直接關係云云，然原告
      二人不滿被告飯店人員一再推諉塞責之態度，遂報警處理
      ，並於當晚12時許與被告甲○○、被告飯店之相關人員至
      新竹市警察局第一分局北門派出所製作筆錄。於翌日上午
      ，原告二人被告飯店用餐之際，被告飯店致送慰問信函各
      乙份，信函內容雖坦承上開事件係為被告管理上之疏失云
      云，惟對於和解理賠之方案卻隻字未提。
（二）查被告甲○○為成年男性，卻故意擅闖被告飯店內女子專
      用三溫暖設施，窺視原告二人之身體，其行為除已違反社
      會秩序維護法第83條規定外，亦不法侵害原告二人之隱私
      權，為此依民法第184條、第195條第1項之規定，請求損
      害賠償。另被告福永公司以「福華大飯店」之名稱及商標
      於新竹地區營業，而「福華大飯店」係為知名之星級以上
      之飯店，就一般消費者之認知而言，該飯店之內部設施自
      應具備相當之安全性，而其女子三溫暖設施更應具有嚴密
      之管理措施，以保護女性消費者之隱私權，惟被告飯店卻
      疏於該設施之門禁管制，導致被告甲○○得隨意出入女子
      三溫暖設施，造成原告二人之隱私權受到侵害，是被告福
      永公司之過失行為，實已違反消費者保護法第4條、第7條
      第1項、第3項之規定，為此依消費者保護法第7條、第51
      條規定，及民法第184條第2項前段、第195條第1項規定，
      請求被告福永公司負損害賠償責任，並請求一倍之懲罰性
      賠償金。原告二人皆具有相當之學歷及收入，且年齡方僅
      三十歲之仕女，基於信賴被告飯店之服務品質及尊重消費
      者之隱私權，故經常前來住宿及消費，詎被告飯店之女子
      三溫暖設施竟無任何門禁管制，致被告甲○○隨意進出該
      設施並得以窺視原告二人之身體私密，於上開事件後，原
      告二人仍心有餘悸，每當裸身沐浴時，即心生恐懼感及不
      安全感，且迄今亦無法克服在外住宿之心理障礙，足見被
      告飯店粗糙之服務品質及鬆散之門禁管制，以及被告甲○○窺視等不法行為，致使原告二人精神上遭受鉅大之痛苦
      ，故斟酌被告二人之身分及資力，和被告甲○○之不法行
      為造成其侵害之程度、被告福永公司於飯店業享有之聲譽
      及口碑等因素，訴請被告甲○○賠償原告二人各新台幣（
      下同）200,000元，被告福永公司賠償原告二人各100,000
      元之慰撫金及各100,000元之懲罰性賠償金等語。
    並聲明：(1)被告甲○○應給付原告丁○○、丙○○各200,00
    0元，及自起訴狀繕本送達翌日起按年息百分之五計算之利
    息；(2)被告福永公司應給付原告丁○○、丙○○各200,000
    元，及自起訴狀繕本送達翌日起按年息百分之五計算之利息
    。(3)願供擔保請准宣告假執行。
二、被告之抗辯：
（一）被告甲○○部分：
      被告當天與家人至新竹遊玩並夜宿被告飯店，於當晚使用
      被告飯店14樓之三溫暖設施時，因服務人員並未說明浴池
      係男女分開使用，且自己亦未曾進出此類飯店，因此不知
      有此限制，加以被告年邁不識字且視力不佳，未看見女子
      三溫暖入口之標示，服務人員當時正忙於其他事情而未為
      阻止之下，被告即尾隨被告之妻及孫子進入該設施，惟被
      告開門時瞥見多名女子在裡面泡澡且聽見原告尖叫時，立
      即關門出來，並在外徘徊良久，因未見妻子及孫子出來，
      故才開門喊他們出來，原告所稱有一中年婦人將被告推出
      入口處，並非實在，被告並非有意窺視原告身體隱私，而
      嗣後被告亦透過被告飯店人員欲親自向原告二人道歉，詎
      遭原告拒絕，並執意報警處理，經新竹市警察局第一分局
      受理並由兩造製作筆錄後，警方將被告飭回並要被告等候
      裁決，嗣約莫一星期之後，警局向被告表示上開事件被告
      並非故意之行為，且亦無刑事前科，認為並無違反社會秩
      序維護法之情事而免於裁罰，事後被告亦本於誠意欲與原
      告和解，詎原告二人竟要求鉅額賠償，被告無法接受，是
      原告二人所言與事實不符，應不足採信等語置辨。並聲明
      ：原告之訴駁回。
（二）被告福永公司部分：
      緣原告主張被告違反消費者保護法規定請求賠償其損害，
      無非以被告飯店管制人員不當致被告甲○○闖入進入女子
      三溫暖設施，致渠等隱私權遭受侵害云云，惟被告就上開
      女子三溫暖設施，除於門口掛有女子三溫暖之標示外，於
      門口內置有門簾，一旁掛有「男賓止步」之告示牌，是被
      告已就該設施已為明確且詳細之標示，被告所提供之服務
      ，按一般通常合理之顧客之使用情形下，並無造成其他消
      費者安全或衛生上之危險，因此並無違反消費者保護法之
      情事，況當時被告之服務人員於被告甲○○誤闖該設施後
      ，已盡力為阻止，是原告稱被告所提供之服務有安全上之
      危險等情，於法並無所據。
    並聲明：(1)原告之訴駁回。(2)如受不利之判決，願供擔保請
    准免為假執行。
三、得心證之理由
    本件兩造間之爭點為：（一）原告依侵權行為請求被告甲○○負損害賠償責任，是否有理由？金額為何？（二）原告依
    消費者保護法第7條及51條請求被告福永公司負損害陪責任
    是否有理由？金額為何？玆分述如下：
（一）原告依侵權行為請求被告甲○○負損害賠償責任，是否有
      理由？金額為何？
      (1)原告主張其二人於93年7月10日晚間9時10分許，在被告
        福永公司所經營之新竹福華大飯店14樓使用女子三溫暖
        設施時，被告甲○○僅著泳褲進入女子三溫暖設施內等
        情，為被告所不爭執，被告甲○○所爭執者，為其不知
        該處為男女分開之三溫暖設施，且未看清門口標示，始
        誤入女子三溫暖，且其係站在布簾位置後方（當時應未
        掛布簾），並未走入布簾之內，其非有意偷窺女子入浴
        ，且僅進入一次，並未再度折返云云。經查，本院訊問
        證人即游泳池教練乙○○，及證人即三溫暖櫃台服務人
        員戊○○，有關被告甲○○進入女子三溫暖之經過情形
        ，證人乙○○證稱：其當時見被告甲○○要從游泳池走
        入女子三溫暖，其趕快在後面叫老先生、老先生，可是
        被告甲○○一直走，其看來不及，就叫證人戊○○阻止
        被告甲○○，後來就看見被告甲○○走出女子三溫暖，
        走進男子三溫暖，沒看見他再走回去，證人戊○○則證
        稱：其接到原告丙○○電話說要毛巾，正要拿毛巾進去
        時，聽到乙○○正在叫有人進去三溫暖，其進去後看見
        被告甲○○在布簾外面，沒有看見他掀開布簾，其向被
        告甲○○說，先生，這是女子三溫暖，他好像嚇了一跳
        就走出來，其拿毛巾進去給原告丙○○，沒看見被告再
        走進來。被告甲○○則自承其有看到一個女子，有沒有
        穿衣服其看不清楚，那天光線暗暗的（見本院卷第144-
        145頁）。查被告福永公司14樓之女子三溫暖入口旁即
        為游泳池，二者距離甚短（見本院卷第110頁被告福永
        公司提出之現場平面圖），且案發當日為周六假日，應
        是飯店客人眾多之時，則證人乙○○在人聲嘈雜之游泳
        池旁，叫喚被告甲○○，被告甲○○又係69歲高齡之人
        ，聽力及視力均有退化，尚不能以其未聽聞證人乙○○
        之叫喚聲，即逕自走入女子三溫暖，即認其有故意闖入
        偷窺之意圖。另由證人戊○○證述其告知被告甲○○該
        處為女子三溫暖，被告甲○○似乎嚇了一跳就走出來，
        亦可見被告甲○○在女子三溫暖內停留時間甚短，一經
        告知該處為女子專用之設施，即立即退出，足認被告甲○○並非有意偷窺，而係不慎誤入女子三溫暖。惟縱認
        被告甲○○並非故意闖入女子三溫暖，然而其既知該處
        為三溫暖設施，即供人裸身泡澡之處，殊有不知男女有
        別，應分開使用之理，且被告福永公司之女子三溫暖設
        施入口處門上有明顯之「女三溫暖」標示，被告甲○○
        未注意觀看，即貿然進入，使原告丁○○裸身使用三溫
        暖之際，突遭陌生男子窺視，致身體隱私受損，且飽受
        警嚇，仍屬有過失甚明。惟由證人及被告以上證述內容
        ，僅能認定被告進入女子三溫暖一次，當時係原告丁○○一人坐於梳粧區，未著衣物，正塗抹精油之際，看見
        被告甲○○突然闖入，驚嚇之餘，立即以毛巾圍住身體
        ，並叫喚在內泡澡之原告丙○○，被告甲○○即退出布
        簾外，原告丙○○出來至梳粧區，以電話要求證人戊○○取毛巾進來，證人戊○○進入時，正好見被告甲○○
        在布簾與女子三溫暖門口之間，證人戊○○告知該處係
        女子三溫暖，被告甲○○即退出門外，證人戊○○即進
        入布簾內，將毛巾交予原告丙○○，並與原告二人對話
        之時，被告甲○○並未再進入女子三溫暖。原告主張其
        二人正在質問證人戊○○怎可讓男子進入女子三溫暖時
        ，被告甲○○再次折返女子三溫暖，見到原告丙○○裸
        體之情狀，證人戊○○趕快拿毛巾遮住原告丙○○之身
        體，並有一中年婦怒斥被告甲○○，並將其推出入口處
        云云（見本院卷第95-96頁及起訴狀所述），與前開證
        人所述相左，尚難採信。
      (2)按民法第184條第1項規定：因故意或過失，不法侵害他
        人之權利者，負損害賠償責任。又同法第195條第1項規
        定：不法侵害他人之身體、健康、名譽、自由、信用、
        隱私、貞操，或不法侵害其他人格法益而情節重大者，
        被害人雖非財產上之損害，亦得請求賠償相當之金額。
        被告甲○○因過失誤入被告福永公司之女子三溫暖設施
        ，致正在使用該設施之原告丁○○，未著衣物裸身塗抹
        精油之際，突遭窺視，身體隱私權受損，且飽受驚嚇，
        自受有精神上之損害，被告之過失行為與原告丁○○所
        受之損害間，有相當之因果關係，原告丁○○自得依據
        侵權行為之法律關係，請求被告甲○○賠償慰撫金，本
        院審酌原告丁○○所受損害程度，及其為國立台北護理
        學院畢業，職業為托兒所負責人，案發時年齡為30歲，
        被告甲○○原為鐵工，已退休10年無工作，名下之不動
        產為自住，且本件係不慎誤入並非有意偷窺等情，認為
        原告丁○○請求之慰撫金以30,000元為適當，逾此部分
        則屬過高。
（二）原告依消費者保護法第7條及51條請求被告福永公司負損
      害賠償責任是否有理由？金額為何？
      (1)經查，被告福永公司新竹福華大飯店14樓電梯出口正面
        對三溫暖設施之接待櫃台，右方為女子三溫暖，左方為
        男子三溫暖，女子三溫暖入口右側緊鄰游泳池（並未分
        別男女），進入女子三溫暖前，須在櫃台領取毛巾及鑰
        匙，女子三溫暖大門上有標示「女三溫暖」，入門後為
        置鞋區，並有一布簾，旁有「男賓止步」之牌示，掀開
        布簾進入後，右側為梳粧區，左側為更衣室，中間為三
        溫暖設施之入口門，內有烤箱、蒸氣室、冷熱水池等情
        ，有被告福永公司提出之平面圖、現場照片等在卷可稽
        （見本院卷第103-110頁），並經本院履勘現場查明無
        誤，就其女子三溫暖設施之標示方式而言，可認為已達
        清楚之程度，惟新竹福華大飯店既為國內知名之飯店，
        各項住房、用餐等服務之收費均甚高，消費者至該飯店
        消費時，亦期待可享受高水準之服務品質，其三溫暖設
        施又須裸身使用，自有提供客人隱密、安全、舒適之環
        境，以確保客人在使用三溫暖設施時，身體之安全及隱
        私不受侵害打擾之權利，故除標示清楚外，尚須有一定
        之門禁管制措施，以防止客人未看清標示不慎誤入，或
        別有用心之人故意闖入女子專用之三溫暖，以窺探他人
        隱私，或從事其他不法行為之機會，被告之女子三溫暖
        設施緊鄰游泳池，自游泳池上岸之客人如未注意看入口
        之標示，很容易推開門即進入女子三溫暖，接待櫃台人
        員戊○○在案發時並未察覺被告甲○○已進入女子三溫
        暖，遑論及時加以阻止，其係正好要拿毛巾給原告丙○○，又聽見證人乙○○示警，始入內看見被告甲○○，
        足見接待櫃台人員並未注意女子三溫暖出入人員之動態
        ，亦未發揮門禁管制之功能，再者，被告之女子三溫暖
        設施入門後，僅有一狹小之置鞋區，掀開布簾後即為梳
        粧區及更衣室，故進入者只要掀開布簾，不論有無踏入
        布簾內，客人在梳粧區及更衣室裸身活動情形即一覽無
        遺，並無適當之空間可供緩衝，服務人員發覺有男子進
        入女子三溫暖時，幾乎無機會亦無時間阻止該闖入者窺
        視女子三溫暖之情形。基於上述，本院認為被告福永公
        司之女子三溫暖設施標示固然清楚，但未有適當之門禁
        管制，內部空間安排亦缺乏適當之緩衝區，無法有效防
        止客人誤入或有意闖入之危險，及提供客人隱密、安全
        之使用環境。
      (2)按消費者保護法第4條規定：企業經營者對於其提供之
        商品或服務，應重視消費者之健康與安全，並向消費者
        說明商品或服務之使用方法，維護交易之公平，提供消
        費者充分與正確之資訊，及實施其他必要之消費者保護
        措施。第7條第1項、第3項規定：從事設計、生產、製
        造商品或提供服務之企業經營者，於提供商品流通進入
        市場，或提供服務時，應確保該商品或服務，符合當時
        科技或專業水準可合理期待之安全性。企業經營者違反
        前二項規定，致生損害於消費者或第三人時，應負連帶
        賠償責任。但企業經營者能證明其無過失者，法院得減
        輕其賠償責任。第51條規定：依本法所提之訴訟，因企
        業經營者之故意所致之損害，消費者得請求損害額三倍
        以下之懲罰性賠償金；但因過失所致之損害，得請求損
        害額一倍以下之懲罰性賠償金。被告福永公司所提供之
        女子三溫暖服務，因過失而不具有科技或專業水準可合
        理期待之安全性，致發生本件誤闖事件，造成原告丁○○之隱私權受有損害，其過失行為與原告丁○○所受損
        害間，有相當因果關係，原告丁○○自得依消費者保護
        法第7條第3項、第51條之規定，請求損害賠償，並請求
        一倍之懲罰性賠償金。本院審酌原告丁○○所受損害程
        度、及其學歷、身分、地位，及被告福永公司之資本額
        為80,000,000元等情，認為原告丁○○請求之慰撫金以
        30,000元為適當，並得請求一倍即30,000元之懲罰性賠
        償金，逾此部分則屬過高。至於原告丁○○依民法第
        184條、第195條規定請求損害賠償部分，查被告福永公
        司為法人組織，並無意思能力及侵權行為能力，原告丁○○依侵權行為之法律關係請求損害賠償，尚非有理。
（三）綜上，原告丁○○本於侵權行為之法律關係，請求被告甲○○賠償20,000元，及自起訴狀繕本送達翌日即93年9月
      18日起至清償日止，按年息百分之五計算之利息，及原告
      丁○○依據消費者保護法第7條第3項、第51條之規定，請
      求被告福永公司賠償60,000元，及自起訴狀繕本送達翌日
      即93年10月3日起至清償日止，按年息百分之五計算之利
      息之範圍內，為有理由，逾此部分則非正當，應予駁回。
四、假執行之宣告：
    本件為所命給付金額未逾500,000元之判決，爰依民事訴訟
    法第389條第1項第5款之規定，依職權宣告假執行。被告福
    永公司陳明願供擔保，聲請免為假執行，經核原告勝訴部分
    ，合於法律規定，爰酌定相當之擔保金額准許之。原告其餘
    假執行之聲請，因該部分訴之駁回而失所依據，應予駁回。
五、訴訟費用負擔之依據：民事訴訟法第79條。
中　　華　　民　　國　　94　　年　　6 　　月　　29　　日
                  民事第二庭法  官  彭洪英
以上正本係照原本作成。
如對本判決上訴須於判決送達後20日內向本院提出上訴狀。
                            書記官  蔣淑君
中　　華　　民　　國　　94　　年　　6 　　月　　29　　日
